【裁判字號】    89,自,84
【裁判日期】    900321
【裁判案由】    偽造文書等
【裁判全文】
臺灣板橋地方法院刑事裁定                            八十九年度自字第八四號
    自  訴  人  己○○
    自訴代理人  甲○○
                戊○○
                丙○○
    被      告  庚○○
    選任辯護人  陳國雄
右列被告因偽造文書等案件，經自訴人提起自訴，本院裁定如左：
    主  文
自訴駁回。
    理  由
一、按法院或受命法官於自訴案件第一次審判期日前訊問及調查結果，如認為案件有
    刑事訴訟法第二百五十二條至第二百五十四條之情形者，得以裁定駁回其自訴，
    同法第三百二十六條第三項定有明文。
二、本件自訴意旨略稱：被告庚○○為皇翔建設股份有限公司（下稱皇翔公司）之負
    責人，而自訴人於民國八十五年十二月七日與皇翔公司簽訂拆屋重建契約，約定
    由被告給付自訴人租金補貼款一樓每月二萬元，二、三、四樓每月一萬元，嗣因
    雙方對於該契約有所爭執且被告亦於八十八年二月四日在鈞院提起履行契約一案
    ，是故自訴人自八十八年一月迄今並未領取任何租金補貼款，亦未收到任何房屋
    租金補貼之通知。豈料被告竟偽造八十八年度所得人為自訴人之各類所得扣繳暨
    免扣繳憑單：給付總額為十八萬元、稽徵稅額為一萬八千元、給付淨額為十六萬
    元。是被告明知自訴人自八十八年一月已無領取租金補貼款一事，竟仍偽造扣繳
    憑單，因認被告涉犯刑法第二百十五條從事業務者登載不實事項於業務上之文書
    罪嫌等語。
三、本件自訴人認被告庚○○涉犯前揭罪嫌，無非以被告明知自訴人自八十八年一月
    起並未領取租金補貼款，竟仍偽造自訴人有收取該款項之扣繳憑單，並提出拆屋
    重建契約書、各類所得扣繳暨免扣繳憑單等影本為其論據。訊據被告承認其為皇
    翔公司之負責人，及皇翔公司與自訴人有簽訂拆屋重建契約之事實，惟堅決否認
    有何偽造文書之犯行，辯稱用以給付自訴人租金之支票已開出，但自訴人沒有來
    領，而經辦人員沒有發現，才會寫扣繳憑單，但公司一接到通知發現後，已更正
    扣繳憑單內容等語。經查：證人丁○○即皇翔公司之財務經理證稱「（問：每月
    給付租金的業務由誰承辦？）租金是由會計人員簽傳票，由出納人員簽支票，由
    業務部人員領走，自訴人沒有來領，業務人員沒有告訴我們，我們不清楚，事後
    我們已經通知國稅局更正」、「（問：支票由業務部的何人領取？）業務部的乙
    ○○」、「（問：各類扣繳憑單是否被告授權給你們處理？）是的」、「（問：
    通知地主要領租金由誰負責通知？）由業務部通知」等情（見本院八十九年三月
    八日訊問筆錄），另證人乙○○即皇翔公司之職員證述「（問：在皇翔公司擔任
    何工作？）業務部行政工作」、「（問：每月應給付地主的租金是如何給付的？
    ）每月以電話通知地主來領」、「（問：地主己○○八十八年租金沒有領的部分
    是如何處理？）沒有來領，我們會暫時保管」、「（問：依你們公司內部作業，
    地主沒有來領支票，是否要通知其他部門？）應該是要通知，但我沒有注意到，
    我沒有通知會計部」、「（問：平常被告是否會過問你們租金給付的問題？）我
    們是分層負責的」等情（見本院八十九年三月二十二日訊問筆錄），是證人丁○
    ○、乙○○所述情節核與被告所辯之情相符，並有被告提出向財政部台灣省北區
    國稅局有關更正扣繳金額一事之申請書影本在卷可稽，是被告前開辯詞為可採信
    。綜上，被告為皇翔公司之董事長，關於該公司支票及扣繳憑單之開立皆係授權
    由公司相關部分負責處理，被告對於公司職員因內部作業聯繫不良致誤開扣繳憑
    單一節，事先既不知悉，自無偽造文書之犯意可言。再自訴人就本案領取租金補
    貼款一事，已與被告及皇翔公司達成和解，並具狀表明撤回本件自訴，有協議書
    及刑事撤回自訴狀在卷為憑，足徵本案單純係民事糾紛，被告並無刑法第二百十
    五條所規定之犯意及犯行。此外，復查無其他積極證據足資證明被告有何偽造文
    書之行為。是本院依訊問及調查結果，認自訴人自訴被告涉犯偽造文書之本案，
    有刑事訴訟法第二百五十二條第十款所定犯罪嫌疑不足之情形甚明，揆諸前揭說
    明，爰裁定駁回其自訴。
據上論結，應依刑事訴訟法第三百二十六條第三項、第二百五十二條第十款，裁定如
主文。
中    華    民    國      九十      年      三      月    二十一      日
                                臺灣板橋地方法院刑事第三庭
                                    法  官  李  幼  妃
右正本證明與原本無異
如不服本裁定應於送達後五日內向本院提出抗告狀
                                    書記官  強  梅  芳
中    華    民    國      九十      年      三      月    二十三      日


司法院資訊處製作；財團法人民間司法改革基金會備份。
